【裁判字號】    99,訴,648
【裁判日期】    990622
【裁判案由】    違反毒品危害防制條例
【裁判全文】
臺灣彰化地方法院刑事判決               99年度訴字第648號
公  訴  人  臺灣彰化地方法院檢察署檢察官
被      告  甲○○
上列被告因違反毒品危害防制條例案件，經檢察官提起公訴（99
年度毒偵字第826 號），被告於準備程序進行中就被訴事實為有
罪之陳述，本院合議庭裁定改由受命法官獨任以簡式審判程序審
理，判決如下：
    主  文
甲○○施用第一級毒品，累犯，處有期徒刑壹年。
    犯罪事實
一、甲○○前於民國88年間因施用毒品案件，經臺灣士林地方法
    院裁定送觀察、勒戒後，認無繼續施用毒品之傾向，於88年
    8 月3 日執行完畢釋放，並由臺灣士林地方法院檢察署檢察
    官以88年度偵字第7130號為不起訴處分確定；又前開觀察、
    勒戒執行完畢後5 年內之89年間因施用毒品案件，經臺灣士
    林地方法院裁定送觀察、勒戒後，認無繼續施用毒品之傾向
    ，於89年7 月1 日執行完畢釋放，並由臺灣士林地方法院檢
    察署檢察官以89年度毒偵字第91號為不起訴處分確定；又於
    92年間因施用毒品案件，經臺灣板橋地方法院以92年度毒聲
    字第3114號裁定令入戒治處所施以強制戒治，嗣因毒品危害
    防制條例修正而逕予報結，所涉刑案部分則經臺灣板橋地方
    法院以92年度訴字第2437號判決判處有期徒刑8 月確定（第
    1 案）；再於92年間因竊盜案件，經臺灣板橋地方法院以92
    年度簡字第3391號判決判處有期徒刑6 月確定（第2 案）；
    嗣第1 案與第2 案經臺灣板橋地方法院以93年度聲字第558
    號裁定定其應執行刑為有期徒刑1 年1 月確定，經入監執行
    ，於93年11月30日縮短刑期執行完畢；復於95年間因施用毒
    品案件，經臺灣板橋地方法院以95年度訴字第1523號判決判
    處有期徒刑10月確定（第3 案）；另於95年間因施用毒品案
    件，經臺灣板橋地方法院判處有期徒刑7 月確定（第4 案）
    ；嗣第3 案與第4 案因符合中華民國96年罪犯減刑條例規定
    ，經臺灣板橋地方法院以96年度聲減字第656 號裁定分別減
    其宣告刑二分之一為有期徒刑5 月、3 月又15日確定，2 案
    經接續執行，甫於96年7 月16日易科罰金執行完畢。詎仍不
    知悔改，復基於施用第一級毒品海洛因之犯意，於99年1 月
    15 日21 時許，在臺北市○○○路靠近堤防旁之某處，以將
    海洛因摻入香煙以火點燃吸食煙霧之方式，施用第一級毒品
    海洛因1 次。嗣於99年1 月16日10時40分許，在臺北市○○
    區○○街100 號前，因另違反毒品危害防制條例案件通緝為
    警緝獲，甲○○於員警詢問時雖未坦承
    本件施用毒品犯行，然員警徵得其同意採尿送驗，結果呈嗎
    啡及可待因陽性反應，而知悉上情。
二、案經臺北市政府警察局中正第一分局報告臺灣臺北地方法院
    檢察署檢察官呈請臺灣高等法院檢察署檢察長令轉臺灣板橋
    地方法院檢察署檢察官偵查，再由臺灣板橋地方法院檢察署
    檢察官呈請臺灣高等法院檢察署檢察長令轉臺灣彰化地方法
    院檢察署檢察官偵查起訴。
    理  由
一、程序部分：
（一）按案件由犯罪地或被告住所、居所或所在地之法院管轄，
      刑事訴訟法第5 條第1 項定有明文。又所謂「被告所在地
      」，乃指被告起訴當時所在之地而言，且以起訴時為準，
      至其所在之原因，無論自由或出於強制皆所不問。雖本案
      被告之住所地在臺北縣五股鄉，犯罪地在臺北市，然本案
      於99年5 月26日繫屬本院時，被告甲○○係因另案在臺灣
      彰化監獄執行中等情，此有臺灣高等法院被告前案紀錄表
      1紙在卷可查，依上開說明，本院自有管轄權。
（二）本件被告甲○○所涉為死刑、無期徒刑、最輕本刑為3 年
      以上有期徒刑或高等法院管轄第一審案件以外之罪，並於
      本院行準備程序時就被訴事實為有罪之陳述，本院合議庭
      依刑事訴訟法第273 條之1 第1 項規定，裁定改由受命法
      官獨任行簡式審判程序。
二、訊據被告對上開犯罪事實坦承不諱，且其為警採集之尿液送
    驗結果，呈可待因、嗎啡陽性反應，此有臺灣尖端先進生技
    醫藥股份有限公司99年1 月27日濫用藥物檢驗報告（臺灣臺
    北地方法院檢察署偵卷第7 頁）、臺北市政府警察局偵辦毒
    品案件尿液檢體委驗單（同上偵卷第9 頁）各1 紙在卷可憑
    。足認被告自白與事實相符，本件事證明確，被告犯行堪予
    認定。
三、按毒品危害防制條例就施用毒品者，僅限於「初犯」及「5
    年後再犯」二種情形，始應先經觀察、勒戒或強制戒治程序
    。倘被告於5 年內已再犯，經依法追訴處罰，縱其第3 次（
    或第3 次以上）再度施用毒品之時間，在初犯經觀察、勒戒
    或強制戒治執行完畢釋放5 年以後，已不合於「5 年後再犯
    」之規定，且因已於「5 年內再犯」，顯見其再犯率甚高，
    原實施觀察、勒戒或強制戒治，已無法收其實效，即應依毒
    品危害防制條例第10條處罰（參照最高法院95年度第7 次刑
    事庭會議決議、97年度第5 次刑事庭會議決議意旨）。經查
    ，本案被告前於88年間因施用毒品案件，經送觀察、勒戒後
    ，於88年8 月3 日執行完畢釋放；又於前開觀察、勒戒執行
    完畢釋放後5 年內之89年間再因施用毒品案件，經送觀察、
    勒戒後，於89年7 月1 日執行完畢釋放；又於92年間因施用
    毒品案件，經法院判處有期徒刑確定，復為本件施用毒品犯
    行經警查獲，揆諸前開說明，自與前揭條例第20條第3 項之
    規定僅得適用於「5 年後再犯」之情形不符，公訴人就被告
    本案施用毒品之犯行提起公訴，核無違誤，自應由本院依法
    判決。
四、核被告甲○○所為，係犯毒品危害防制條例第10條第1 項之
    施用第一級毒品罪。被告為供施用而持有毒品之低度行為，
    應為施用之高度行為所吸收，不另論罪。被告有前揭刑案執
    行完畢之情形，此有臺灣高等法院被告前案紀錄表1 份在卷
    可按，其受有期徒刑之執行完畢後，5 年內故意再犯本案有
    期徒刑以上之罪，為累犯，應依刑法第47條第1 項規定加重
    其刑。爰審酌被告曾有多次施用毒品之不良素行，經觀察、
    勒戒及強制戒治後，仍不知悔改警惕，猶繼續施用毒品，屢
    被緝獲，足見其雖經觀察、勒戒及強制戒治之治療程序，始
    終未徹底戒絕施用毒品遠離毒害，顯然無視於毒品對於自身
    健康之戕害及國家對於杜絕毒品犯罪之禁令，本應予以嚴懲
    ，惟斟酌被告施用毒品僅戕害己身，且犯後坦承犯行，態度
    良好等一切情狀，量處如主文所示之刑，以示懲儆。
據上論斷，應依刑事訴訟法第273 條之1第1 項、第299 條第1項
前段，毒品危害防制條例第10條第1 項，刑法第11條前段、第47
條第1 項，判決如主文。
本案經檢察官陳建佑到庭執行職務。
中    華    民    國    99    年     6    月    22    日
                  刑事第二庭    法  官  江彥儀
以上正本證明與原本無異。
如不服本判決應於收受判決後10日內向本院提出上訴書狀，並
應敘述具體理由。其未敘述上訴理由者，應於上訴期間屆滿後
20日內向本院補提理由書(均須按他造當事人之人數附繕本)
「切勿逕送上級法院」。
中    華    民    國    99    年     6    月    22    日
                                書記官  黃明慧
附錄本案論罪科刑法條：
毒品危害防制條例第10條第1項
施用第一級毒品者，處 6 月以上 5 年以下有期徒刑。

司法院資訊處製作；財團法人民間司法改革基金會備份。
